【裁判字號】    88,訴,303
【裁判日期】    890307
【裁判案由】    違反槍砲彈藥刀械管制條例
【裁判全文】
臺灣花蓮地方法院刑事判決                          八十八年度訴字第三三號
    公  訴  人  臺灣花蓮地方法院檢察署檢察官
    被      告  乙○○
    指定辯護人  本院公設辯護人甲○
右列被告因違反槍砲彈藥刀械管制條例案件，經檢察官提起公訴（八十八年度偵字第
二六七九號），本院判決如左：
    主  文
乙○○未經許可，持有爆裂物，累犯，處有期徒刑陸年，併科罰金新臺幣拾萬元，罰
金如易服勞役，以新臺幣玖佰元即銀元參佰元折算壹日。
    事  實
一、乙○○素行不佳，前曾於民國（下同）八十四年間因違反槍砲彈藥刀械管制條例
    案件，經本院於八十四年三月三十日以八十四年度易字第六六號判處有期徒刑三
    月，於八十四年四月二十九日確定，甫於八十六年二月五日執行完畢，仍不知悔
    改，於八十八年七月初某日，因清掃綽號「阿平」友人之房子，拾得具有殺傷力
    之土製爆裂物一枚，即未經許可無故持有，一直帶於身邊。迨至同年七月十一日
    下午十三時許，其因違反毒品危害防制條例案件，經警於花蓮縣吉安鄉南埔加油
    站附近查獲，乙○○於解送往派出所製作筆錄途中，為避免被發現其無故持有上
    揭爆裂物之犯行，乃偷偷將上揭爆裂物丟置於警察巡邏車之前方座椅下，嗣為警
    發現，並扣得上揭爆裂物乙枚。
二、案經花蓮縣警察局吉安分局報請臺灣花蓮地方法院檢察署檢察官偵查起訴。
    理  由
一、右揭犯罪事實，業據被告乙○○於本院審理時坦承不諱，且有上揭爆裂物之照片
    一張附卷可稽，又該扣案爆裂物經鑑定結果認：「該枚爆裂物重約一百公克，外
    觀係一直徑三公分、長約十二公分及兩端已封口之硬紙筒，經以點火方式引爆，
    發生爆炸，依蒐獲之硬紙筒、衛生紙、封臘、碎玻璃、鋼珠及爆炸後之粉末等證
    物研判，認該枚爆裂物具有危險性及殺傷力」等語，亦有內政部警政署刑事警察
    局八十八年八月二十三日刑偵五字第八四一五五號爆炸（裂）物鑑驗處理通知書
    在卷足憑，本件事證明確，被告之犯行洵堪認定，應予依法論科。
二、核被告所為，係犯槍砲彈藥刀械管制條例第七條第四項之未經許可持有爆裂物罪
    。公訴人認被告係犯同法第十二條第三項之罪，容有未洽，起訴法條應予變更。
    又被告乙○○前曾於八十四年間因違反槍砲彈藥刀械管制條例案件，經本院以八
    十四年度易字第六六號判處有期徒刑三月，甫於八十六年二月五日執行完畢，此
    有台灣花蓮地方法院檢察署刑事案件查註紀錄表及本院被告全國前案紀錄表各一
    紙在卷可查，五年以內再犯本件有期徒刑以上之罪，為累犯，應依刑法第四十七
    條規定加重其刑。爰審酌被告之素行不佳，其犯罪動機、目的、手段、品行、智
    識程度，及持有爆裂物對社會之危害重大，並坦承犯罪之態度等一切情狀，量處
    如主文所示之刑，並諭知罰金易服勞役之折算標準。扣案之爆裂物一枚，業經送
    驗引爆，已非違禁物，爰不另為沒收之諭知。至槍砲彈藥刀械管制條例第十九條
    雖規定，犯該條例第七條之罪者，應於刑之執行完畢或赦免後，令入勞動場所，
    強制工作，其期間為三年，惟該規定，業經司法院大法官會議於八十七年十二月
    十八日以釋字第四七一號解釋，認該規定不問對行為人有無預防矯治其社會危險
    性之必要，一律宣付強制工作三年，限制其中不具社會危險性之受處分人之身體
    、自由部分，其所採措施與所欲達成預防矯治之目的及所需程度，不合憲法第二
    十三條所定之比例原則，應自該解釋公布之日之起不予適用，犯該條例第十九條
    第一項所列舉之罪，依個案情節符合比例原則部分，固應適用該條例宣告保安處
    分，至不符合部分，而應宣告保安處分者，則仍由法院斟酌刑法第九十條第一項
    規定之要件，依職權為之。經查，本案被告係因偶然拾得上開爆裂物而持有之，
    已如上述，並非有犯罪之習慣性或常業性，與保安處分中之強制工作，係在對矯
    治有犯罪習性之常業犯、習慣犯，或欠缺工作觀念，遊蕩或懶惰成習，使之學習
    一技之長及正確謀生觀念，俾其日後重返社會，從事正當工作者不同，且本院對
    其判處有期徒刑六年，已足對其儆懲，令其思過向善，而收刑罰之效，亦符合罪
    刑相當之原則，若再宣告強制工作三年，恐矯枉過正，不利於其服刑後適應社會
    之狀況，因此本院認本件尚無諭知被告強制工作之必要，併予敘明。
據上論斷，應依刑事訴訟法第二百九十九條第一項前段、第三百條，槍砲彈藥刀械管
制條例第七條第四項、刑法第十一條前段第四十七條、第四十二條第二項、罰金罰鍰
提高標準條例第二條，判決如主文。
本案經檢察官李豫雙到庭執行職務
中      華      民      國    八    十    九    年    三    月    七    日
                            臺灣花蓮地方法院刑事庭
                                  法  官  林  國  泰
右正本證明與原本無異。
如對本判決不服，應於送達後十日內，向本院提出上訴狀。（應抄附繕本）
                                  法院書記官
中      華      民      國    八    十    九    年    三    月    九    日
附錄本判決論罪之法律條文：
槍砲彈藥刀械管制條例第七條：
未經許可，製造、販賣或運輸火砲、肩射武器、機關槍、衝鋒槍、卡柄槍、自動步槍
、普通步槍、馬槍、手槍或各類砲彈、炸彈、爆裂物者，處死刑、無期徒刑或七年以
上有期徒刑；處徒刑者，併科新台幣三千萬元以下罰金。
未經許可，轉讓、出租或出借前項所列槍砲、彈藥者，處無期徒刑或五年以上有期徒
刑，併科新台幣一千萬元以下罰金。
意圖供自己或他人犯罪之用，而犯前二項之罪者，處死刑或無期徒刑；處徒刑者，併
科新台幣五千萬元以下罰金。
未經許可，持有、寄藏或意圖販賣而陳列第一項所列槍砲、彈藥者，處五年以上有期
徒刑，併科新台幣一千萬元以下罰金。
第一項至第三項之未遂犯罰之。


司法院資訊處製作；財團法人民間司法改革基金會備份。
